臺灣高等法院高雄分院刑事判決　　　　　九十一年度上訴字第九四七號
　　上　訴　人　　台灣高雄地方法院檢察署檢察官
　　被　　　告　　甲○○
右上訴人因被告竊盜等案件，不服臺灣高雄地方法院九十一年度易字第一００五號中
華民國九十一年四月二十九日第一審判決（起訴案號：臺灣高雄地方法院檢察署九十
一年度偵字第二二六七、四三一三號），提起上訴，本院判決如左：
      主      文
上訴駁回。
      事      實
一、甲○○於民國九十年十二月三十一日十六時五分許，在高雄市前金區○○○路五
    十九號「大立百貨公司」十樓，見鳳雄百貨行聘僱之臨時專櫃小姐侯淑貞正在處
    理他項事務，竟意圖為自己不法之所有，趁侯淑貞不注意時，自陳覽之架上徒手
    竊取黑色皮衣乙件（價值新台幣三萬三千八百八十元），得手後，即轉身離開上
    開專櫃，旋為侯淑貞發覺，乃尾隨追至「大立百貨公司」一樓，將甲○○攔住後
    報警處理，並經警扣得前開皮衣乙件。嗣經警帶回高雄市政府警察局新興分局自
    強路派出所訊問時，甲○○因未帶自己之身分證，適其受丙○○委託辦理電話註
    銷而持有丙○○之身分證，乃冒用「丙○○」之名義應訊，並基於行使偽造私文
    書及偽造署押之故意，接續於（一）、高雄市政府警察局新興分局自強路派出所
    九十年十二月三十一日警訊筆錄上偽造「丙○○」署押一枚、捺指印二枚，（二
    ）、逮捕通知書通知本人聯上偽造「丙○○」簽名一枚、捺指印一枚及通知親友
    聯上偽造「丙○○」簽名一枚、捺指印一枚，（三）、高雄市政府警察局新興分
    局九十年十二月三十一日扣押筆錄上偽造「丙○○」簽名三枚、捺指印二枚，（
    四）、高雄市政府警察局新興分局扣押物品目錄表上偽造「丙○○」簽名一枚、
    捺指印一枚，（五）、贓物照片指認書上偽造「丙○○」簽名一枚、捺指印一枚
    ，（六）、臺灣高雄地方法院檢察署檢察官九十年十二月三十一日內勤偵訊筆錄
    上偽造「丙○○」簽名一枚。被告並承接上開偽造署押及行使偽造私文書之故意
    ，在附表編號二所示之權利告知書上偽簽「丙○○」之姓名並捺指印各一枚，表
    示係丙○○本人知悉接受偵訊時可行使之權利之意思後，將該權利告知書交付承
    辦員警，以此方式行使該偽造之權利告知書，均足生損害於「丙○○」及國家刑
    罰權之正確行使。嗣因甲○○深覺良心不安，乃於九十一年一月二日，前往高雄
    市政府警察局新興分局自強路派出所，對於未發覺之行使偽造文書罪部分自首，
    並表乙願接受裁判之意思，始為警發覺。
二、案經高雄市政府警察局新興分局移送暨臺灣高雄地方法院檢察署檢察官自動檢舉
    偵查起訴。
      理      由
一、右揭事實，業據被告甲○○分別於警訊、偵查中、原審及本院坦承不諱，核與證
    人侯淑貞及丙○○分別於警訊時證述之情節相符，復有贓物領據乙紙及附表所示
    高雄市政府警察局新興分局警訊筆錄、權利告知書、逮捕通知書、扣押筆錄、扣
    押物品目錄表、贓物照片指認書、臺灣高雄地方法院檢察署檢察官內勤偵訊筆錄
    各乙份附卷可稽，足證附表所示文件上「丙○○」之簽名及指印為被告所偽造無
    訛。次查，被告於前揭文件上偽造「丙○○」之簽名及捺指印並持之以行使等行
    為，足使被害人丙○○之身分被混淆，名譽受損害，並妨害國家刑罰權之正確行
    使，是被告之行為足以生損害於被害人丙○○及司法機關。綜上所述，被告自白
    與事實相符，本件事證乙確，被告竊盜及行使偽造私文書犯行，堪以認定。
二、按被告於附表編號二所示之權利告知書上偽造「丙○○」之簽名並捺指印，表示
    「丙○○」已知悉接受偵訊時可行使之權利之意思，此等文書自屬刑法第二百十
    條所稱之私文書。核被告所為，係犯刑法第三百二十條第一項竊盜罪、同法第二
    百十六條、第二百十條行使偽造私文書罪。被告在九十年十二月三十一日於高雄
    市政府警察局新興分局自強路派出所內接受警訊及於臺灣高雄地方法院檢察署接
    受內勤檢察官訊問時，基於一個偽造「丙○○」署押之犯意，先後多次在附表所
    示之文件上偽造「丙○○」之簽名及捺指印，係屬在密接之時間及地點，基於同
    一犯意，接續施行數個動作，侵害同一之法益，應為接續犯，屬單純一罪。被告
    偽造「丙○○」之署押，屬偽造私文書之階段（部分）行為，爰不另論罪。被告
    偽造私文書（權利告知書）之低度行為，為行使偽造私文書之高度行為所吸收，
    亦不另論罪。是公訴人認被告另涉有刑法第二百十七條偽造署押罪尚有未洽。至
    被告所犯竊盜罪及行使偽造私文書二罪，犯意各別，行為不同，應分論併罰之。
    而被告就其行使偽造私文書之部分，於犯罪尚未發覺前，即前往高雄市政府警察
    局新興分局自強路派出所自首，並表乙願接受裁判之意，有上開派出所及高雄市
    政府警察局新興分局刑事組九十一年一月二日警訊筆錄各乙份在卷可按，爰依刑
    法第六十二條規定，減輕其刑。公訴人雖漏未就被告於附表編號二所示之權利告
    知書上偽造「丙○○」之簽名並捺指印，以之交付警員之行使偽造私文書之犯行
    提起公訴，然上開事實與公訴人起訴之偽造署押部分，有吸收犯之裁判上一罪之
    法律關係，為起訴效力所及，本院自得一併審理，附此敘乙。
三、原審因而適用刑法第二百十六條、第二百十條、第三百二十條第一項、第五十一
    條第十款、第二百十九條、第四十一條第一項、第六十二條、第七十四條第一款
    ，罰金罰鍰提高標準條例第一條前段、第二條之規定，並審酌被告素行良好，犯
    後坦承犯行，犯罪所生之危害尚非重大，且就行使偽造私文書部分主動自首等一
    切情狀，就被告竊盜部分量處拘役卅日；就其行使偽造私文書部分量處有期徒刑
    三月，並諭知如易科罰金，均以三百元折算一日。並認被告前未曾受有期徒刑以
    上之宣告，有臺灣高等法院被告全國前案紀錄表附卷可按，其因一時失慮，偶罹
    刑典，經此偵、審程序及此刑之宣告後，應知警惕而無再犯之虞，認被告所宣告
    之刑，以暫不執行為適當，併諭知緩刑參年，以啟自新。復以指印同為代表冒用
    者之姓名，作用及效力與簽名無異，且簽名與捺指印，係出於同一偽造署押之犯
    意，是其所捺指印雖為被告所有，要屬同一偽造署押之犯行，從而附表所載文件
    上偽造之「丙○○」簽名十枚、指印九枚，依刑法第二百十九條規定，不問屬於
    犯人與否，均併予宣告沒收。至附表編號二之權利告知書，雖為被告供犯罪所用
    之物，然已由被告持交承辦警員存查，已非被告所有，即不予宣告沒收。經核原
    判決認事用法並無不合，量刑亦屬適度，公訴人上訴意旨，雖指稱：被告於九十
    年十二月三十一日在高雄市政府警察局新興分局自強路派出所逮捕通知書通知本
    人聯上偽造「丙○○」簽名一枚、捺指印一枚及通知親友聯上偽造「丙○○」簽
    名一枚、捺指印一枚，並將之交付前揭自強路派出所警員，表示「丙○○」本人
    知悉已為警察機關依法逮捕之意，足以生損害於「丙○○」及國家刑罰權之正確
    行使，其所為核屬刑法第二百十六條、第二百十條行使偽造私文書犯行（參見最
    高法院九十年度台上字第六０五七號判決），原判決僅論以刑法第二百十七條偽
    造署押罪，尚有未洽等語。惟查公訴人所指稱上情，原判決均係依行使偽造私文
    書罪論處，公訴人上訴意旨，指稱原判決僅依偽造署押罪論擬，顯有誤會，難認
    有理由，應予駁回。
據上論斷，應依刑事訴訟法第三百六十八條，判決如主文。
本案經檢察官彭南雄到庭執行職務。
中    華    民    國     九十一     年       七       月        十八    日
                              臺灣高等法院高雄分院刑事第三庭
                                  審判長法官  謝宏宗
                                        法官  莊崑山
                                        法官  陳中和
右正本證乙與原本無異。
行使偽造私文書部分如不服本判決應於收受本判決後十日內向本院提出上訴書狀，其
未述上訴理由者，並得於提起上訴後十日內向本院補提理由書狀（均須按他造當事
人之人數附繕本)「切勿逕送上級法院」。
竊盜部分不得上訴。
                                      書記官  王秀娟
中    華    民    國     九十一     年       七       月     二十二     日
附錄：本判決論罪科刑法條：
刑法第二百十六條
行使第二百十條至第二百十五條之文書者，依偽造、變造文書或登載不實事項或使登
載不實事項之規定處斷。
刑法第二百十條
偽造、變造私文書，足以生損害於公眾或他人者，處五年以下有期徒刑。
刑法第三百二十條第一項
意圖為自己或第三人不法之所有，而竊取他人之動產者，為竊盜罪，處五年以下有期
徒刑、拘役或五百元以下罰金。
附表：
一、高雄市政府警察局新興分局自強路派出所九十年十二月三十一日警訊筆錄上「丙
    ○○」簽名一枚、指印二枚。
二、犯罪嫌疑人權利告知書上「丙○○」簽名、指印各一枚。
三、逮捕通知書之通知本人聯上「丙○○」簽名、指印各一枚及通知親友聯上「丙○
    ○」簽名、指印各一枚。
四、高雄市政府警察局新興分局九十年十二月三十一日扣押筆錄上「丙○○」簽名三
    枚、指印二枚。
五、高雄市政府警察局新興分局扣押物品目錄表上「丙○○」簽名、指印各一枚。
六、贓物照片指認書上「丙○○」簽名、指印各一枚。
七、臺灣高雄地方法院檢察署檢察官九十年十二月三十一日內勤偵訊筆錄上「丙○○
    」簽名一枚。
                                                                        Ｋ
